臺灣高等法院刑事裁定　　　　　　　　　　　　　　九十三年度聲再字第三七八號
　　再審聲請人
　　即受判決人　甲○○
右列聲請人因偽造有價證券案件，對於最高法院九十三年度台上字第四二三九號確定
判決（本院九十三年度上更（一）字第一八一號，台灣基隆地方法院八十九年度訴字
第八０七號、臺灣基隆地方法院檢察署八十九年度偵字第四三一二號），聲請再審，
本院裁定如左：
    主  文
再審之聲請駁回。
    理  由
一、聲請再審意旨略以：「有罪判決確定後，有左列情形之一者，為受判決人之利益
    ，得聲請再審：．．．．．六、因發現確實之新證據，足認受有罪判決之人應受
    無罪、免訴、免刑或輕於原判決所認罪名之判決者」，刑事訴訟法第四百二十一
    條第一項第六款定有明文。（一）本案共犯何玉香於臺灣桃園地方法院檢察署（
    以下簡稱桃園地檢署）偵訊時證稱：「我朋友余明晏（按係甲○○之誤）叫我這
    麼做的」，另於臺灣基隆地方法院檢察署（以下簡稱基隆地檢署）八十九年度偵
    字第一六三號八十九年九月六日偵查庭又稱「全部均是甲○○與潘錦龍在操作」
    ，是由何玉香之供述，顯示何玉香根本不知整個事件之來龍去脈，只是聲請人及
    潘錦龍叫其如何做，其即如何做，何玉香應未參與事前謀議，自不能以何玉香空
    泛地指稱「本案均是甲○○（即聲請人）與潘錦龍在操作」等語，即遽認聲請人
    共同參與本案之共犯。另外，共犯潘錦龍於八十九年八月三十日在基隆地檢署（
    八十九年度偵緝字第一六三號）供稱：當時余說何缺錢，找我幫忙，我之前認識
    余，就說本案由我來處理等語，可知本案均由潘錦龍處理，何玉香與聲請人均不
    清楚潘錦龍計劃買車賣車之細節。而聲請人因何玉香係胞兄之女友乃為其介紹潘
    錦龍辦理貸款事宜，且為其繳款、取車，此乃人之常情，不得因聲請人有此行為
    即認為聲請人與潘錦龍有事前串謀。而何玉香是否因本案身陷囹圄，而認為聲請
    人為其介紹貸款、代為繳款、取車，因而揣測聲請人係共犯，洵有可疑，此由何
    玉香於案發後除認為係聲請人與潘錦龍策劃外，另同樣猜測證稱我認為黃（按指
    黃英和）也知情等語，是以何玉香之證述尚不足以證明聲請人之犯行，應再傳訊
    何玉香到庭加以查明。（二）由前潘錦龍證述其告訴聲請人由其處理本案，可知
    係潘錦龍一手包辦主導本案。換言之，潘錦龍可能僅告知聲請人及何玉香要以貸
    款買車，再賣車換取現金，但未告知聲請人、何玉香要偽造他人名義之本票對保
    ，而若無偽造本票情事，僅係貸款買車再賣車換取現金，且何玉香事後亦如期繳
    交貸款，則該件買賣並無違法，職是聲請人縱有介紹、代為繳款、取車等行為，
    並不能認有共同參與偽造本票。況且潘錦龍根本未曾證述伊曾告訴聲請人要偽造
    他人名義之本票，亦未證述聲請人與其如何計劃使用偽造本票，潘錦龍空泛之證
    述何能作為聲請人亦係共犯之依據？（三）而被害人裕融企業股份有限公司（以
    下簡稱裕融公司）所委託之業務員黃英和與聲請人相識，卻於八十八年三月二十
    五日基隆地檢署偵訊時稱不認識，又對聲請人只是以機車載潘錦龍友人去取車，
    車子由潘錦龍友人開車，卻不實地指稱係聲請人開走，又對其交車予客戶卻未令
    客戶簽名之不合情理之舉動先後證稱「因其行色匆匆未及讓其簽收」（八十七年
    十一月二日聲明書）、「他說交車要看時辰」（基隆地檢署八十九年四月十九日
    偵訊筆錄），在在證明黃英和之證述與事實不符。尤其是其與潘錦龍、何玉香對
    保，聲請人早即在現場用餐，既未與其對保，事實上亦未參與對保，黃英和竟證
    稱聲請人參與對保云云，是否黃英和與何玉香一般因東窗事發恐受連累而為不實
    之證述，或只是以表象猜測聲請人係共犯。（四）綜上所述，何玉香、潘錦龍之
    證述空泛，無法證明聲請人如何參與策劃及如何分工，黃英和之證述亦多矛盾，
    不合常情，其等三人之證述仍有疑義，均有再傳訊到庭，以查其證述是否與事實
    相符之必要，原審不為傳訊調查，根本無法查得真相更有違刑事訴訟法第三百七
    十九條第十款規定。且本案係潘錦龍主導，聲請人、何玉香均係受其利用，參以
    潘錦龍令聲請人載其友人去取車，賣車亦係潘錦龍自為，可見應有真正知悉潘錦
    龍計劃而共同謀議犯罪之其他人，則與潘錦龍共同主導參與之人應為本案真象之
    重要證據。且潘錦龍於民國八十七年十月三日將車號Ｔ六─二四六七號轉賣予楊
    淑芬，該車旋於同年月十七日過戶登記予李振乾。聲請人知悉李振乾與潘錦龍熟
    識，該車在過戶楊淑芬後短短十數日又過戶予李振乾，其間有何內情，如蒙再審
    ，應可對聲請人是否事先詳知並參與偽造本票有釐清作用，是該過戶登記書及李
    振乾，乃係足以動搖判決對聲請人為共同正犯之認定，而符合首揭再審之法條規
    定，爰依法聲請再審。
二、按刑事訴訟法第四百二十條第一項第六款所謂發見確實之新證據，係指當時已經
    存在而發見在後或審判時未經注意之證據，且須可認為確實足以動搖原確定之判
    決，而為受判決人有利之判決者而言。如證據係其當時所明知已經存在之證據，
    並非事後所發見。且證人所為之證言是否可採，尚須經過調查程序決定取捨，亦
    非確實足以動搖原確定判決而為受判決人有利之判決，即與上述所謂發見確實之
    新證據，有所不合（最高法院八十一年度台抗字第二六一號裁定參照）。又所謂
    「發現確實之新證據」，係指該證據於事實審法院判決前業已存在，為法院、當
    事人所不知，不及調查斟酌，至其後始行發現，且就證據本身形式觀察，固不以
    絕對不須經過調查程序為條件，但必須顯然可認為足以動搖原有罪之確定判決，
    而為受判決人無罪、免訴、免刑或輕於原判決所認罪名之判決者為限。亦即該「
    新證據」須可認為確實具有足以動搖原確定判決，而對受判決人為更有利判決之
    「確實性」外，尚須具備該證據係在事實審法院於判決前已存在，因未經發現，
    不及調查斟酌，或審判時未經注意，至其後始行發現之「嶄新性」特質，二者均
    屬不可或缺，倘若未具備上開「確實性」與「嶄新性」二種聲請再審新證據之特
    性，即不能據為聲請再審之原因（最高法院九十年度台抗字第七一號裁定參照）
    。
三、經查，再審聲請人指稱其僅係幫其胞兄之女朋友何玉香介紹潘錦龍辦理貸款事宜
    ，之後又幫忙繳款、取車，並不知潘錦龍偽造本票之事，且潘錦龍、何玉香、黃
    英和等人之證述空泛或矛盾，請求再傳喚何玉香、潘錦龍、黃英和云云。惟查潘
    錦龍、何玉香、黃英和等之證人證言，均係事實審法院判決前業已存在，且非當
    事人所不知，復經事實審法院調查取捨，有本院九十三年度上更（一）字第一八
    一號判決書在卷可稽，該項證據並非事實審法院及再審聲請人於判決前所不知，
    未經發現，不及經事實審法院調查斟酌，於判決後始行發現之證據，核與刑事訴
    訟法所定發現確實之新證據之「嶄新性」要件不符，況聲請人復請求另行傳喚何
    玉香、潘錦龍、黃英和作證，自非屬得以聲請再審之新證據。聲請人另稱其知悉
    潘錦龍與李振乾熟識，本案車號Ｔ六─二四六七號之車轉賣予案外人楊淑芬後，
    十數日即又過戶予李振乾，則調查過戶登記書及李振乾涉及聲請人是否事先詳知
    並參與偽造本票，是該過戶登記書及李振乾，乃係足以動搖原確定判決之證據云
    云。經查李振乾可否到庭作證，其作證之證言之真實性如何，及過戶登記書與聲
    請人犯罪事實之關連性、必要性，尚欠明瞭，非經相當之調查不能辨其真偽，亦
    與發現確實新證據之「確實性」特質不合，自非刑事訴訟法第四百二十條第一項
    第六款規定確實之新證據。揆諸前述，本件再審聲請，核無理由，應予駁回。
四、爰依刑事訴訟法第四百三十四條第一項規定，裁定如主文。
中　　　華　　　民　　　國　　九十三　　年　　　十　　　月　　　六　　　日
                              臺灣高等法院刑事第十七庭
                                  審判長法  官  陳  正  雄
    　                                  法  官  許  錦  印
      　                                法  官  杜  惠  錦
右正本證明與原本無異。
如不服本裁定，應於收受送達後五日內向本院提出抗告狀。
                                        書記官  楊  秋  鈴
中　　　華　　　民　　　國　　九十三　　年　　　十　　　月　　　六　　　日
